【裁判字號】    89,上訴,170
【裁判日期】    890831
【裁判案由】    詐欺等
【裁判全文】
臺灣高等法院花蓮分院刑事判決            八十九年度上訴字第一七號
    上訴人即被告  甲○○
右列上訴人即被告因詐欺等案件，不服臺灣臺東地方法院八十八年度易字第四六五號
中華民國八十九年五月十八日第一審判決( 起訴案號：臺灣臺東地方法院檢察署八十
八年度偵字第七一五號 )，提起上訴，本院判決如左：
    主  文
上訴駁回。
    事  實
一甲○○於民國( 下同 )八十二年間，因犯刑法偽造文書罪，經本院判處有期徒刑二
  年二月，經最高法院判處上訴駁回確定，於八十六年七月二十六日執行完畢。竟仍
  不知悔改，又意圖為自己不法之所有，於八十七年七、八月間某日，在台東縣台東
  市○○路三十七巷十三號自己住處，基於概括犯意，連續偽造財政部國有財產局（
  以下簡稱國有財產局）八十七年二月十二日台北財經字第二五八七號函一件，其上
  並有「財政部國有財產局」之機關名銜印文，該函之受文者為甲○○本人，內容為
  甲○○於八十七年一月二十五日購得該局所有位於台東秀山段九一０－九六五號等
  二十七筆土地，以台東安老中心名義承購價款一億七千餘萬元，按分期以三期繳納
  尚未繳清等語。另又偽造國庫專戶存款收款書計四件，其上分別另有其所偽造之「
  台灣銀行收訖」章、「會計陳科」職章、「主任張雲」職章，用以證明其已向國庫
  繳款，分別足生損害於國有財產局、臺灣銀行，及陳科、張雲等人。甲○○並於八
  十七年十月間將上述所偽造之函文影本公文書交予不知情之陳金旺，透過陳金旺的
  介紹，找到黃文順、鄧崑祥二人，甲○○再持前述國庫專戶存款收款書影本等公文
  書向黃文順、鄧崑祥及陳金旺（起訴書誤載為「陳金祥」）等人行使，證稱：該公
  文書函上之土地已經由其購得，擬興建台東安養山莊，分三期繳納價金，其已繳納
  一期價金，尚不足新台幣（以下同）六千萬元，邀請黃文順、鄧崑祥二人出資合夥
  開發，並交予黃文順前述文件之影本以為證明。黃文順、鄧崑祥認為有查證之必要
  ，遂由黃文順透過朋友郭權裕向國有財產局查證，方得知該函文及國庫專戶存款收
  款書等公文書文件係偽造，而不再理會甲○○，亦未出資，甲○○始未得逞。
二案經財政部國有財產局函送臺灣台東地方法院檢察署檢察官偵查起訴。
    理  由
二訊據上訴人即被告甲○○對於前述偽造文書及詐欺之犯罪事實均矢口否認，辯稱：
  當日係陳金旺帶黃文順、鄧崑祥來問申購知本土地之事，其並未交付公訴人所指之
  函文及國庫專戶存款收款書影本予黃文順、鄧崑祥云云。
三然查被告右揭犯罪事實，業據被害人黃文順於原審審理中指述綦詳，核與其於偵查
  中所言相符，並據證人鄧崑祥於本院證實無訛，另據證人即不知情之居中介紹人陳
  金旺，於原審證述其介紹黃文順、鄧崑祥予被告認識之經過，陳金旺並於偵查中稱
  ：「見到甲○○交付前述所指函文及國庫專戶存款收款書等影本予黃文順，且見過
  該函文之正本」等語（參見原審八十八年十一月十九日訊問筆錄及偵查中八十八年
  八月二十五日偵訊筆錄）。另查被害人黃文順證稱，其與鄧崑祥，將被告所交付其
  之前述函文及國庫專戶存款收款書，傳真予郭權裕，並透過郭權裕找到在國有財產
  局服務之林明棋，經林明棋查證結果，方得知前述文件均為偽造等語，除另據證人
  郭權裕於南投縣調查站證述明確外，尚有法務部調查局台東縣調查站八十八年六月
  十七日函覆臺灣台東地方法院檢察署敘明調查經過函一件在偵查卷可查。再查，本
  案復有被告所有扣案之國有財產局八十七年二月十二日台北財經字第二五八七號函
  影本一件，及國庫專戶存款收款書影本四件，收款日及字號分別為八十年六月十日
  北財字第三七八號、八十二年十一月十五日北字第三五四號、八十三年九月六日財
  字第三九三七號、八十三年九月八日財字第三九三七號，其上均有被害人黃文順所
  書之「ＴＯ：林明棋」字樣，足認被害人黃文順確係自被告處取得該等文件，且有
  為前述查證等工作，另查黃文順與被告向無恩怨，其甚至於原審當庭表示願意原諒
  被告，當無誣陷之可能。末查本案扣案之文件均為偽造，且偽造函文所示之土地迄
  今並未有出售情事，有財政部國有財產局政風室八十七年八月六日台財產政風字第
  一七０號函一件敘明在卷。綜上，被告所辯各節，乃畏罪卸責之詞，不足採信，其
  犯行洵堪認定。
三查被告所為偽造之國有財產局函文一件及國庫專戶存款收款書影本四件，本均係公
  務員職務上所制作，代表國家公權力之文書，是屬刑法第二百十一條所稱之公文書
  自明，偽造之「財政部國有財產局」機關名銜、「台灣銀行收訖」章、「會計陳科
  」職章、「主任張雲」職章，均係公印文，所犯為刑法第二百十八條第一項之偽造
  公印文罪，乃偽造公文書之附屬或必然行為，為刑法第二百十一條之偽造公文書罪
  所吸收。又被告利用不知情之陳金旺，並自行持向被害人行使而主張權利，係犯刑
  法第二百十六條之行使偽造公文書罪，利用不知情之陳金旺部分為間接正犯，其偽
  造之低度行為為行使之高度行為所吸收，不另論罪，而論以行使偽造公文書罪即足
  。又其先後利用陳金旺行使，及自行所行使偽造公文書之行為，係基於概括犯意為
  之，所犯罪名相同，時間緊接，為連續犯，應依刑法第五十六條之規定加重其刑。
  再被告意圖為自己不法之所有，以行使偽造公文書之詐術，使被害人等陷於錯誤，
  幸經查證發現受騙，而未將財物交付被告，所犯為刑法第三百三十九條第三項、第
  一項之詐欺取財未遂罪，其與連續行使偽造公文書罪，有方法結果之牽連關係，為
  牽連犯，應依刑法第五十五條之規定，從一重之連續行使偽造公文書罪處斷。另查
  被告於八十二年間，因犯刑法偽造文書罪，經原審判處有期徒刑二年四月，經本院
  改判有期徒刑二年二月，經最高法院判處上訴駁回確定，於八十六年七月二十六日
  執行完畢。有本院被告全國前案紀錄表一件附卷可查，被告於五年以內再犯本案有
  期徒刑以上之罪，為累犯，應依刑法第四十七條之規定，加重其刑。原審因依上開
  法條及刑法第五十五條、罰金罰鍰提高標準條例第一條等規定再審酌被告犯罪之動
  機、目的竟係為騙取他人鉅額財物，幸因詐欺犯罪手法拙劣，被害人財物未受實際
  損害，惟其所偽造之公文書對於國家公信力及公權力之戕害明顯等犯罪所生危害狀
  況，及被告犯本罪時已年近八十歲之高齡等一切情狀，量處被告有期徒刑二年，另
  明偽造之印章、印文或署押，不問屬於犯人與否，沒收之，刑法第二百十九條定
  有義務沒收之規定。查被告接續一行為共計偽造「財政部國有財產局」機關名銜印
  文一枚、「台灣銀行收訖」章四枚、「會計陳科」職章四枚、「主任張雲」職章一
  枚，分別在前述函文及國庫專戶存款收款書上，依前述規定，併宣告均沒收，認事
  用法，尚無不合，被告之上訴意旨，否認犯罪，核無理由，應予駁回。
據上論斷，應依刑事訴訟法第三百六十八條，判決如主文。
本案經檢察官翟光軍到庭執行職務
中    華    民    國      八十九      年      八      月     卅一       日
                                審判長法官  吳  鴻  章
                                      法官  林  德  盛
                                      法官  黃  永  祥
右正本證明與原本無異。
如不服本判決，應於判決送達後十日內向本院提出上訴狀。其未述理由者，並應於
提出上訴狀後十日內向本院補提理由狀(須附繕本)。
                                    書記官  陳  淑  芬
中    華    民    國      八十九      年      八      月     卅一       日


司法院資訊處製作；財團法人民間司法改革基金會備份。
